臺灣苗栗地方法院刑事判決
111年度原訴字第29號
公  訴  人  臺灣苗栗地方檢察署檢察官
被      告  風俊宏


選任辯護人  范成瑞律師（法律扶助) 
上列被告因違反森林法案件，經檢察官提起公訴（111年度偵字
第5418號），被告於準備程序中就被訴事實為有罪之陳述，經告
知簡式審判程序意旨，於聽取當事人之意見後，本院裁定以簡式
審判程序審理，判決如下：
    主  文
甲○○犯攜帶兇器竊盜罪，處有期徒刑陸月，如易科罰金，以新 
臺幣壹仟元折算壹日。緩刑貳年。　　
扣案之鏈鋸壹台沒收；未扣案之犯罪所得相思樹肆棵沒收，於全
部或一部不能沒收或不宜執行沒收時，追徵其價額。　
    犯罪事實及理由
一、本件犯罪事實、證據，除下列補充及更正外，其餘均引用檢
    察官起訴書之記載（如附件）。
　㈠犯罪事實一第1至2列「111年2月26日」應更正為「111年2月1
    6日」；第2列「為搬運贓物」應予刪除；第4列「私有林地
    上」應更正為「私有土地上」。
　㈡證據部分增列：被告甲○○（下稱被告）於本院準備程序及審
    理時之自白、三灣鄉永和山段129-6地號土地登記公務用謄
    本。
二、公訴意旨雖認被告所為係犯森林法第52條第1項第6款、第50
    條第1項之加重竊取森林主產物罪嫌。惟查：
  ㈠按森林法《森林經營及利用章》就林產物之採取，於同法第15
    條第3項規定：「國有林林產物之種類、處分方式與條件、
    林產物採取、搬運、轉讓、繳費及其他應遵行事項之處分規
    則，由中央主管機關定之。」行政院農業委員會據此訂頒「
    國有林林產物處分規則」，並於第3條第1款規定「主產物：
    指生立、枯損、倒伏之竹木及殘留之根株、殘材。」是森林
    主產物，並不以附著於其生長之土地，仍為森林構成部分者
    為限，尚包括已與其所生長之森林土地分離，而留在林地之
    倒伏竹、木、餘留殘材等。又為貫徹「保育森林資源，發揮
    森林公益及經濟效用」之立法意旨，上揭森林主產物之定義
    ，於公有林、私有林，應同其適用。故森林法第50條、第52
    條所規定之「森林主、副產物」，均以原附著生長於森林土
    地為必要（最高法院98年度台上字第6014號判決意旨參照）
    。依上揭所述，森林法第50條所定竊取森林主、副產物之竊
    取，固並不以自己盜伐者為限，縱令係他人盜伐而仍在森林
    內，既未遭搬離現場，自仍在管理機關之管領力支配下，如
    予竊取，仍為竊取森林主產物，應依森林法規定論處。然若
    竊取標的物無需以原附著生長於森林土地為必要者，恐有過
    度擴張森林法第50條適用範圍之虞。因環境法益著重者為人
    類生存條件之確保，而森林法益又特別聚焦在森林資源及經
    濟利用之可能性，解釋上應限縮於行為人所竊取之森林主產
    物原產出於特定之處，始能確定其行為是否已經造成森林資
    源受有侵害之危險。是森林法第50條規定之竊取標的物，自
    須以原附著生長於森林土地為必要（臺灣高等法院臺中分院
    107年度上訴字第2006號判決同此見解）。
  ㈡次按森林係指林地及其群生竹、木之總稱，森林法第3條第1
    項定有明文。森林法所稱之「森林內」，係指在森林之內，
    亦即土地上已有森林存在者而言，故地目雖為林地，如實際
    上尚無森林存在，仍無該條項規定之適用（最高法院84年度
    台上字第2179號判決意旨參照）。而森林法係為保育森林資
    源，發揮森林公益及經濟效用而制定，且在該法內復設有對
    危害森林之情形定有刑事及行政處罰之罰則規範，本質上就
    刑事罰部分，係屬行政刑法之範疇。基此，在實務上何謂林
    地，認除在土地上須有森林存在外，亦必須合於林務主管機
    關對林地所定義之範疇；亦即森林法所保護之森林，除必須
    在土地上有群生竹、木之森林存在外，尚須係林務主管機關
    認有保護必要而認係屬林地者，始得以森林法予以規範。再
    依據森林法施行細則第3條第1項第1款規定，依非都市土地
    使用管制規則第3條編定為林業用地及非都市土地使用管制
    第7條規定適用林業用地管制之土地，始得稱為林地。準此
    ，非編定為「林業用地」之土地，固有竹、木群生，而有森
    林之存在，應非森林法所規範之林地，並無森林法之適用（
    臺灣高等法院臺中分院107年度上訴字第882號、100年度上
    訴字第2017號、100年度上訴字第1815號判決均同此見解）
    。
  ㈢查本案土地使用分區為「山坡地保育區」，使用地類別為「
    農牧用地」，有土地登記公務用謄本1紙在卷可查（本院卷
    第67頁），揆諸前揭說明，本案土地自非森林法所規範之林
    地、無森林法之適用。被告竊取之相思樹4棵原均附著生長
    在非屬森林土地之本案土地上，即非「森林主產物」，是被
    告所為，核與森林法第52條第1項第6款加重竊取森林主產物
    罪或同法第50條第1項竊取森林主產物罪之構成要件不符。
  ㈣是核被告所為，係犯刑法第321條第1項第3款之加重竊盜罪。
    公訴意旨認被告所為係犯森林法第52條第1項第6款、第50條
    第1項加重竊取森林主產物罪，容有誤會，惟因與攜帶兇器
    竊盜之基本社會事實相同，並經本院於準備程序、審理程序
    告知被告可能變更之罪名（本院卷第50、94頁），無礙被告
    防禦權之行使，爰依刑事訴訟法第300條規定，變更起訴法
    條。　
三、爰審酌被告不思以正當途徑賺取所需，竟竊取他人之物，顯
    然欠缺尊重他人財產權之觀念，所為實有不該，考量被告所
    竊之財物價值，兼衡被告於本院審理時自述為國中畢業之智
    識程度，目前無固定工作、靠打零工維生之經濟狀況，及已
    婚、與配偶分居，現單獨照顧2名分別為就讀幼兒園及約1歲
    多幼兒之生活狀況，自身因三餐不正常，營養不良及貧血之
    健康狀況（本院卷第97頁），暨犯罪後坦承犯行之態度，以
    及被害人乙○○表示願意原諒被告、不向被告求償，被告刑度
    由本院依法處理之意見，有本院電話紀錄表1紙在卷為憑（
    本院卷第59頁）等一切情狀，量處如主文所示之刑，並依刑
    法第41條第1項前段規定，諭知易科罰金之折算標準。
四、被告未曾因故意犯罪受有期徒刑以上刑之宣告，本案係初犯
    ，茲念其僅因一時失慮，致罹刑典，且犯後坦承犯行，被害
    人並表示願意原諒被告之意見，有上開電話紀錄表在卷可查
    ，堪信被告經此偵審程序及罪刑之宣告，當知所警惕，信無
    再犯之虞，本院認前開所宣告之刑以暫不執行為適當，爰依
    刑法第74條第1項第1款之規定，宣告緩刑2年，以啟自新。
五、沒收：
  ㈠按供犯罪所用，屬於犯罪行為人者，得沒收之；次按犯罪所
    得，屬於犯罪行為人者，沒收之，於全部或一部不能沒收或
    不宜執行沒收時，追徵其價額，刑法第38條第2項前段、第3
    8條之1第1項前段、第3項分別定有明文。又刑法第38條之1
    有關犯罪所得之沒收，以原物沒收為原則，而違法行為所得
    與轉換而得之物（即變得之物），二者實屬同一，應擇一價
    值高者沒收，以貫徹任何人不得坐享或保有犯罪所得或犯罪
    所生之立法理念（臺灣高等法院111年度上易字第267號、10
    7年度上易字第1366號判決意旨參照）。
　㈡扣案之鏈鋸1台，係被告所有供本案犯罪所用之物，業據被告
    供承在卷（111年度偵字第5418號卷《下稱偵卷》第16、39頁
    、本院卷第95頁），爰依刑法第38條第2項前段規定，宣告
    沒收。
　㈢被告竊得之相思樹4棵，為其犯罪所得，被告雖於警詢及偵訊
    時供稱其已變賣上開物品獲得新臺幣（下同）2700元等語（
    偵卷第17、39頁），然就是否有轉賣、轉賣實際得手之金額
    乙節，卷內均無相關證據可憑；又告訴人於警詢時訴陳遭竊
    之相思樹4棵價值約1萬元（偵卷第12頁），故被告之犯罪所
    得仍應為其所竊得之原物即價值較高之相思樹4棵，因尚未
    發還被害人，亦未據扣案，爰依刑法第38條之1第1項前段、
    第3項規定宣告沒收，並諭知於全部或一部不能沒收或不宜
    執行沒收時，追徵其價額。
六、依刑事訴訟法第273條之1第1項、第299條第1項前段，判決
    如主文。
七、本判決書係依刑事訴訟法第310條之2準用同法第454條第1、
    2項製作，犯罪事實、證據，並得引用檢察官起訴書之記載
    。如不服本件判決，得自判決送達之日起20日內，以書狀敘
    述理由，提起上訴。
本案經檢察官林圳義提起公訴，檢察官林宜賢、楊岳都到庭執行
職務。
中    華    民    國   111    年    11    月    22    日
                  刑事第三庭  法  官  紀雅惠
以上正本證明與原本無異。
如不服本判決應於收受判決後20日內向本院提出上訴書狀，並應
敘述具體理由（均應附繕本）。告訴人或被害人如對本判決不服
者，應具備理由請求檢察官上訴，其上訴期間之計算係以檢察官
收受判決正本之日期為準。
中    華    民    國   111    年    11    月    22    日
                              書記官  陳信全
附錄本案論罪科刑法條： 
中華民國刑法第321條
犯前條第1項、第2項之罪而有下列情形之一者，處6月以上5年以
下有期徒刑，得併科50萬元以下罰金：
一、侵入住宅或有人居住之建築物、船艦或隱匿其內而犯之。
二、毀越門窗、牆垣或其他安全設備而犯之。
三、攜帶兇器而犯之。
四、結夥三人以上而犯之。
五、乘火災、水災或其他災害之際而犯之。
六、在車站、港埠、航空站或其他供水、陸、空公眾運輸之舟、
    車、航空機內而犯之。
前項之未遂犯罰之。
附件：
臺灣苗栗地方檢察署檢察官起訴書
                                     111年度偵字第5418號
　　被　告　甲○○　
上列被告因違反森林法案件，已經偵查終結，認應提起公訴，茲
將犯罪事實及證據並所犯法條分敘如下：
　　犯罪事實
一、甲○○意圖為自己不法之所有，於民國111年2月26日下午4時
    許，為搬運贓物，駕駛其所有車號000-0000號自用小貨車，
    並攜帶其所有之鏈鋸1把，到苗栗縣○○鄉○○○段○00000地號乙
    ○○所有的私有林地上，竊取乙○○所種植的森林主產物相思樹
    4棵，並搬到車上後，再運去變賣花用，為警據報後循線查
    獲，扣得甲○○供竊盜所用的鏈鋸1把。
二、案經苗栗縣警察局頭份分局報告偵辦。
　　證據並所犯法條
一、證據清單暨待證事實
編號 證據清單 待證事實 1 被告甲○○的供述 全部犯罪事實 2 證人乙○○的證述 全部犯罪事實 3 土地所有權狀、扣押物品清單、現場照片、車輛詳細資料報表 全部犯罪事實 
二、相思樹屬於國有林林產物處分規則第3條第1款之森林主產物
    。核被告所為，係犯森林法第52條第1項第6款、第50條第1
    項之加重竊取森林主產物罪嫌。扣案的鏈鋸1把是被告所有
    ，且為供犯罪所用之物，已經被告供述屬實，請依森林法第
    52條第5項宣告沒收。
三、依刑事訴訟法第251條第1項提起公訴。
　　此　致
臺灣苗栗地方法院
中　　華　　民　　國　 111　　年　　7 　　月　　21　　日
　　　　　　　　　　　　　　檢察官　林  圳  義
本件證明與原本無異
中　　華　　民　　國　 111　　年　　8 　　月　　2 　　日
                            書記官  楊  麗  卿